臺灣嘉義地方法院交通事件裁定　　　　100年度交聲字第760號
原處分機關　交通部公路總局嘉義區監理所
異　議　人　億隆通運有限公司
代　表　人　黃美惠
上列異議人因違反道路交通管理處罰條例案件，對於交通部公路
總局嘉義區監理所於民國100年7月26日所為之處分（原處分案號
：嘉監裁字第裁70-JC0000000號），聲明異議，本院裁定如下：
    主  文
原處分撤銷。
億隆通運有限公司汽車裝載貨物超過核定之重量，處罰鍰新臺幣
肆萬肆仟元，並記汽車違規記錄1次。
    理  由
一、原處分意旨略以：異議人億隆通運有限公司所有車牌號碼01
    7-H9號營業貨運曳引車，由司機彭維榮駕駛，於民國100年6
    月17日上午8 時45分許，行經南投縣國姓鄉○○路63號前，
    經警攔查，該車駕駛人出示南投縣仁愛鄉公所固定地磅磅單
    顯示前揭車輛載運砂石總重77.59 公噸，核重43公噸，超重
    34.59公噸，而有車輛裝載貨物超過核定重量之違規行為，
    經警予以掣單舉發，原處分機關遂以「汽車裝載貨物超過核
    定之重量者」為由，依道路交通管理處罰條例第29條之2第3
    項規定，裁處異議人罰鍰新臺幣（下同）18萬5 千元，並記
    汽車違規紀錄1次。
二、異議意旨略以：南投縣鄉公所固定地磅之最大秤量為60公噸
    ，員警認定係77.59 公噸，超出該地磅最大秤量，有失公正
    ，為使依法聲明異議，請求撤銷原處分等語。
三、按「汽車裝載貨物超過核定之總重量、總聯結重量者，處汽
    車所有人罰鍰，並記汽車違規紀錄一次。有前二項規定之情
    形者，應責令改正或當場禁止通行，並處新臺幣一萬元罰鍰
    ，超載十公噸以下者，以總超載部分，每一公噸加罰新臺幣
    一千元；超載逾十公噸至二十公噸以下者，以總超載部分，
    每一公噸加罰新臺幣二千元；超載逾二十公噸至三十公噸以
    下者，以總超載部分，每一公噸加罰新臺幣三千元；超載逾
    三十公噸者，以總超載部分，每一公噸加罰新臺幣五千元。
    未滿一公噸以一公噸計算。」，道路交通管理處罰條例第29
    條之2第1項、第3項分別定有明文。經查：
(一)異議人所有前揭營業貨運曳引車，由司機彭維榮駕駛，於10
    0年6月17日上午8 時45分許，行經南投縣國姓鄉○○路63號
    前，經警攔查，該車駕駛人出示南投縣仁愛鄉公所過磅磅單
    顯示前揭車輛載運砂石總重77.59 公噸，另該車行車執照顯
    示該車核重限載43公噸，經警以超重34.59 公噸，有車輛裝
    載貨物超過核定重量之違規行為為由予以掣單舉發，原處分
    機關遂以「汽車裝載貨物超過核定之重量者」為由，依道路
    交通管理處罰條例第29條之2第3項規定，裁處異議人罰鍰18
    萬5千元，並記汽車違規紀錄1次等情，業據為異議人公司代
    表人黃美惠於異議狀及本院調查時陳明在卷，並有南投縣仁
    愛鄉公所過磅單、前揭營業貨運曳引車行車執照、舉發違反
    道路交通管理事件通知單、裁決書及南投縣警察局埔里分局
    100年7月13日投埔警交字第1000011435號函在卷可佐(見本
    院卷第7、11、12、27、29、31頁) ，自堪認定。
(二)又南投縣仁愛鄉公所固定地磅其最大秤量為60公噸，此有經
    濟部標準檢驗局度量衡器檢定合格證書附卷可佐 (見本院卷
    第12頁) ；另前揭固定地秤之最大秤量為其最大秤重能力，
    由固定地秤製造業者標示，上開證書所載最大秤量60公噸，
    超出該最大秤量部分，因非屬該固定地秤製造業者申請檢定
    之範圍，無法確知其準確性及可用性等情，此有經濟部標準
    檢驗局100年8 月19日經標四字第10000110110號函文存卷足
    參。再按度量衡專責機關得對法定度量衡器施予檢定；應經
    檢定之法定度量衡器，未經檢定合格，或未依前條規定重新
    申請檢定合格者，不得為計量使用或備置，度量衡法第14條
    、第20條定有明文。前揭南投縣仁愛鄉公所固定地磅係屬度
    量衡器，揆諸上開說明，自應受主管機關檢定，於檢定合格
    之範圍，方得為計量使用，以擔保公務檢測之正確性，及確
    保人民對於測量值之信服，故汽車裝載貨物逾前揭地秤最大
    秤量之60公噸以上重量者，因該地秤就超過部分之重量其準
    確性及可用性未經檢驗，自難依前揭道路交通管理處罰條例
    納為科處罰鍰之計算數據。
(三)本件原處分機關以異議人上開車輛載運砂石總重77.59 公噸
    據以計算所超過核定之重量，已逾越上開固定地秤最大秤量
    60公噸範圍，即有未合。然在60公噸範圍內，既經經濟部標
    準局檢驗格，自得作為超重裁罰之計量使用。又異議人上開
    車輛，核重43公噸，以上開固定地秤之最大秤量60公噸為計
    ，計超重17公噸，揆諸前揭道路交通管理處罰條例關於超重
    罰鍰之計算方式，應處罰鍰4萬4千元 (計算式：1萬元+17公
    噸×2千元/公噸＝4萬4千元) ，原處分機關就異議人上開車
    輛載重逾60公噸部分亦予以裁罰，即有未洽。至原處分機關
    記異議人汽車違規記錄1 次，因異議人裝載貨物超重違規事
    由明確，揆諸上開說明，此部分之裁處即屬有據，並無不當
    。
四、綜上所述，本件異議人確有「汽車裝載貨物超過核定之重量
    者」之違規行為，惟原處分機關遽以該車載重總重77.59 公
    噸予以計量重量而裁處異議人18萬5 仟元之罰鍰，就重量逾
    60公噸以上部分，因無法確知準確性，據為裁罰之計算，即
    有未洽，異議人之異議，為有理由。又本件係單一交通違規
    行為，罰鍰及記汽車違規記錄1次之處分無從分割，自應由
    本院將原處分撤銷，並裁定如主文第2項所示（見臺灣高等
    法院暨所屬法院99年度座談會刑事類提案第37號提案結論）
    。
五、據上論斷，應依道路交通管理處罰條例第87條第2項，道路
    交通事件處理辦法第19條前段，裁定如主文。
中    華    民    國   100    年    8     月    31    日
                  交通法庭法  官  啟夫
上列正本證明與原本無異。
如不服本裁定，應於裁定送達後5日內向本院提出抗告狀（應附
繕本）。
中    華    民    國   100    年    8     月    31    日
                          書記官  侯麗茹